【裁判字號】    89,再易,3
【裁判日期】    890509
【裁判案由】    拆屋還地
【裁判全文】
臺灣桃園地方法院民事裁定  八十九年度再易字第三號
    再審  原告  甲○○
    再審  被告  乙○○
                丙○○
右當事人間請求拆屋還地事件，再審原告對於本院於民國八十六年八月二十六日八十
六年度簡上字第二十號確定判決及八十六年十一月二十六日八十六年度再易字第六號
確定裁定及八十八年十二月十七日八十七年度再易字第六號民事裁定提起再審之訴及
再審之聲請，本院裁定如左：
    主      文
再審之訴及再審之聲請均駁回。
再審之訴及聲請再審訴訟費用均由再審原告負擔。
    理      由
一、按裁定已經確定者，而有民事訴訟法第四百九十六條第一項或第四百九十七條之
    情形者，得準用同法第五編再審程序之規定，聲請再審；另提起民事再審之訴，
    應於三十日之不變期間內為之，同法第五百零七條、第五百條第一項定有明文；
    又再審之訴不合法者，法院應以裁定駁回之，同法第五百零二條亦定有明文。
二、本件聲請再審意旨略以：再審原告與再審被告間，於八十三年間，因共有持份土
    地合建房屋界址糾紛事件，於八十四年六月間為持份買賣交換，各就建物面積取
    得基地持份共有登記在案。兩造既於八十四年六月間因彼此為系爭土地之買賣交
    換，是再審原告占有系爭之土地二二點五平方公尺，已因持份交換而為再審原告
    所有，然原審並未審酌，八十六年簡上字第二十號判決及八十六年再易字第六號
    裁定自有再審之理由。又再審原告於八十七年三月二十五日已就前開二裁判提起
    再審之訴，業經鈞院於八十八年十二月十七日以八十七年再易字第六號裁定駁回
    ，再審原告除就該裁定提起抗告外，並聲請就該裁定為再審之裁定。
三、經查，本件再審原告主張系爭占有之二二點五平方公尺土地已經交換為再審原告
    所有，原審對此證據未經斟酌為由，就本院八十六年簡上字第二十號確定判決提
    起再審。惟查再審原告主張之上開事實，業據其於前訴訟程序為證據之聲明，並
    經原審法院予以斟酌後，認該土地持份之移轉，實係為配合名翔公司辦理保存登
    記及土地產權移轉登記之需，並非兩造間另有交換土地之協議，故再審原告主張
    之理由不可採，並於判決理由詳加論述（參見本院八十六年度簡上字第二０號判
    決理由欄第二項第三點所述），是再審原告猶主張原審並未予斟酌，據為再審理
    由，自不可採，況再審之訴，應於三十日之不變期間內提起，前項期間自判決確
    定時起算，但再審之理由知悉在後者，自知悉時起算，民事訴訟法第五百條第一
    項、第二項定有明文，本件再審原告既自認系爭土地已於八十四年九月十二日交
    換並登記完成，是再審原告應於本院八十六年簡上字第二０號判決確定日即八十
    六年八月二十六日後之三十日不變期間內提起再審之訴，本件再審原告遲至八十
    九年一月二十四日方提起本件再審之訴，其顯已逾三十日之不變期間，故此部分
    之再審之訴，應不合法。
四、次查，本件再審原告就本院八十六年再易字第六號確定裁定聲請再審，惟依民事
    訴訟法第五百零七條規定，需有同法第四百九十六條第一項或第四百九十七條之
    情形者，始得聲請再審，茲再審原告並未於起訴狀內指摘該裁定有此情形；且查
    本院八十六年再易字第六號民事裁定業於八十七年四月九日確定，本件再審原告
    遲至八十九年一月二十四日方提起本件再審之聲請，依前所述，其顯已逾三十日
    之不變期間，再審原告復未於書狀內表明有再審理由知悉在後之情事及已遵守不
    變期間之證據，揆諸上開說明，顯難認其此部分再審之聲請為合法。
五、末查，本件再審原告就本院八十七年再易字第六號裁定聲請再審，惟查前開裁定
    於再審原告提起再審之日即八十九年一月二十四日時尚未確定，核與上開一之說
    明不符，其再審之聲請顯不合法。
六、綜上所述，本件再審原告之再審之訴及再審之聲請均不合法，爰依民事訴訟法第
    五百零二條第一項之規定駁回之，再審原告另請求本院將再審被告於原審之請求
    駁回一節，因前開之訴業經本院駁回，故此部分之請求，應併予駁回。
七、據上論斷，本件再審之訴及再審之聲請均為不合法，爰依民事訴訟法第五百零二
    條第一項、第九十五條、第七十八條，裁定如主文。
中      華      民      國    八十九    年      五      月      九      日
                                    臺灣桃園地方法院民事第一庭
~B審判長法官  陳添喜
~B法      官  潘進柳
~B法      官  邱育佩
右為正本係照原本作成
如對本裁定抗告須於裁定送達後十日內向本院提出抗告狀
中      華      民      國    八十九    年      五      月      十六    日
~B法院書記官  羅英梅


司法院資訊處製作；財團法人民間司法改革基金會備份。
